臺灣彰化地方法院刑事判決
109年度訴字第931號
公  訴  人  臺灣彰化地方檢察署檢察官   
被      告  陳冠志



指定辯護人  林宜慶律師
上列被告因違反槍砲彈藥刀械管制條例，經檢察官提起公訴（10
9 年度偵字第6495、6496號），本院判決如下：
    主  文
陳冠志犯非法持有可發射子彈具殺傷力之槍枝罪，處有期徒刑參
年捌月，併科罰金新臺幣柒萬元，罰金如易服勞役，以新臺幣壹
仟元折算壹日。扣案之改造手槍壹支（槍枝管制編號：00000000
00，含金屬彈匣參個）沒收。 
    犯罪事實
一、陳冠志明知可發射子彈具有殺傷力之改造手槍、子彈分別為
    槍砲彈藥刀械管制條例所列管之槍彈物品，非經中央主管機
    關許可，不得持有，竟基於非法持有改造手槍、子彈之犯意
    ，於民國109年1月某日，在不詳地點，向不詳之成年人取得
    具殺傷力之仿手槍外型製造槍枝1枝(槍枝管制編號：000000
    0000號，含金屬彈匣3個，下稱改造手槍)及具殺傷力之子彈
    32顆（起訴書誤載為36顆，經全部鑑定尚有4顆不具殺傷力
    ）而持有之。嗣經警方接獲線報，於109年6月4日20時55分
    許，持本院核發之搜索票至陳冠志址設彰化縣○○鄉○○村00鄰
    ○○路000巷00號之住處及其之車牌號碼000-0000號自用小客
    車內搜索，扣得上開改造手槍1枝、子彈38顆（其中6顆不具
    殺傷力）而悉上情。
二、案經臺中市政府警察局烏日分局、行政院海洋委員會海巡署
    偵防分署臺中查緝隊分別報告臺灣彰化地方檢察署檢察官偵
    查起訴      
    理  由
一、本案檢察官、被告及辯護人對於本判決所引用之下列各項供
    述證據（含書面陳述）之證據能力，於本院準備程序時，均
    表示無意見，且於本院言詞辯論終結前，亦均未聲明異議，
    本院斟酌下列供述證據作成時之情況，並無違法不當情事，
    且認為以之作為證據應屬適當，依刑事訴訟法第159 條之5
    之規定，得作為證據。至以下所引用之非供述證據，均非人
    對現場情形之言詞描述本身，自無傳聞法則之適用，且經本
    院依法踐行調查證據程序，亦查無依法應予排除證據能力之
    情形，故亦得作為證據。
二、訊據被告就前揭犯行坦承不諱，且有卷附之本院搜索票、臺
    中市政府警察局於109年6月4日之搜索扣押筆錄、扣押物品
    目錄表、臺中市政府警察局槍枝初步檢視報告表、槍枝初檢
    照片、內政部警政署刑事警察局109年7月24日刑鑑字第1090
    066827號鑑定書及扣案槍彈照片、內政部警政署刑事警察局
    110 年2 月2 日刑鑑字第000000000號函（就未試射鑑定之
    子彈全部試射）足參，且有扣案上開改造手槍1枝（含彈匣3
    個）、子彈38顆可資佐證，被告自白可以採信。被告未經許
    可持有具殺傷力之手槍、子彈等犯行，事證明確，被告犯行
    堪以認定。
三、論罪科刑：
  ㈠查被告行為後，槍砲彈藥刀械管制條例業經總統於109 年6月
    10日公布修正、6 月12日施行。本次修正係鑑於現行查獲具
    殺傷力之違法槍枝，多屬非制式槍枝，可遠距離致人死傷，
    且殺傷力不亞於制式槍枝，對人民生命、身體、自由及財產
    法益之危害，實與制式槍枝無異，故無區分制式與否而分別
    適用該條例第7 條或第8 條處罰之必要，且將該條例第4條
    第1 款之槍砲定義修正為制式、非制式各項槍枝（參照修正
    草案立法總說明），本件被告非法持有具殺傷力之改造手槍
    ，即屬修正後第4 條第1 款所指之「非制式手槍」，論罪法
    條移置於同條例第7 條第4 項，且法定刑亦隨之提高，自應
    為新舊法之比較適用。被告行為時，修正前槍砲彈藥刀械管
    制條例第8 條第4 項之未經許可，持有可發射子彈具殺傷力
    槍枝罪，法定刑為「三年以上十年以下有期徒刑，併科新臺
    幣七百萬元以下罰金」，行為後即裁判時，修正後槍砲彈藥
    刀械管制條例第7 條第4 項之未經取可，持有非制式手槍罪
    ，法定刑提高為「五年以上有期徒刑，併科新臺幣一千萬元
    以下罰金」，經比較新舊法結果，行為後之法律對被告並非
    有利，依刑法第2 條第1 項前段規定，應適用行為時即修正
    前槍砲彈藥刀械管制條例第8 條第4 項之未經許可，持有可
    發射子彈具殺傷力槍枝罪（所犯持有具殺傷力子彈罪則不涉
    及法律變更問題），合先敘明。
  ㈡核被告所為，係犯修正前槍砲彈藥刀械管制條例第8 條第4項
    之非法持有可發射子彈具有殺傷力之槍枝罪、同條例第12條
    第4 項之持有具有殺傷力之子彈罪。被告就非法持有具殺傷
    力之子彈32顆部分，僅為單純一罪；另被告同時持有具殺傷
    力改造手槍、具殺傷力子彈等犯行，乃以一持有行為觸犯上
    開2 罪名，為想像競合犯，應從一重論以修正前槍砲彈藥刀
    械管制條例第8 條第4 項之非法持有可發射子彈具殺傷力之
    槍枝罪。
　㈢至於被告及其辯護人一再表示：本案係被告主動告知警方車
    上有槍彈，應構成自首云云。惟按刑法第62條所定自首減刑
    ，係以對於未發覺之犯罪，在有偵查犯罪職權之公務員知悉
    犯罪事實及犯人之前，向職司犯罪偵查之公務員坦承犯行，
    並接受法院之裁判而言。而所謂未發覺，乃指犯罪事實未為
    有偵查犯罪職權之公務員所發覺，或犯罪事實雖已發覺，而
    犯人為誰尚不知者而言。但此所謂之「發覺」犯罪事實，只
    須有偵查犯罪職權之公務員，已知該犯罪事實之梗概為已足
    ，無須確知該犯罪事實之真實內容為必要，而所知之人亦僅
    須知其有犯罪嫌疑即為犯罪業已發覺。苟職司犯罪偵查之公
    務員已知悉犯罪事實及犯罪嫌疑人後，犯罪嫌疑人始向之坦
    承犯行者，為自白，而非自首（最高法院85年度台上字第37
    88號、97年度台上字第5969號判決要旨參照）。本件經本院
    函詢臺中市政府警察局烏日分局關於本件查獲經過，據覆稱
    以「陳冠志槍砲案係警方於搜索過程中詢問陳嫌是否有持有
    槍械及子彈，陳嫌即向警方坦承槍械及子彈放置於所使用自
    小客車駕駛座底下」（見本院卷第73頁），而本院核發之搜
    索票，其內明確記載搜索「涉嫌毒品及槍砲等相關…」（見
    偵卷第61頁之本院109年聲搜字第452號搜索票），再參以檢
    舉人A1警詢筆錄記載「…我要跟警察說『志仔』持有槍枝，我
    去找他時，在他車內看到他坐的駕駛座坐墊上有1把黑色短
    槍…」，由此足知警方於前往執行搜索時，事先已掌握被告
    持有槍枝、子彈之合理懷疑及可靠情資，被告主動向警方坦
    承槍械放置於所使用自用小客車內，僅係當場向警方自白犯
    行，且配合警方協同起獲扣案槍彈，使搜索程序較為迅捷而
    已，經核要與自首要件不符，被告及其辯護人所述，難認有
    據，附此敘明。
  ㈣再者，被告及其辯護人之辯護意旨另認：被告持有本案槍彈
    之來源係詹士生，有槍砲彈藥管制條例第18條之自首報繳槍
    彈的減刑適用云云。惟依被告表示，其所謂「詹士生」之人
    業因毒品已逃亡國外，該「詹士生」之人顯無從查證，亦無
    從查悉本案槍彈來源之真實性，且本案槍彈之查獲並非被告
    主動報繳，自難認有供出槍彈來源並報繳之減刑適用，再予
    敘明。
　㈤爰以行為人之責任為基礎，審酌被告持有槍彈之動機、目的
    、手段，用以防止毒品黑吃黑，造成社會治安危害非輕，惟
    未持之犯案，其危害程度尚屬有限，並參酌被告為國中畢業
    ，有大車引擎技師技術，已婚，有1名4歲小孩，父母已70幾
    歲，除奉養父母外，尚有房貸壓力，又逢裁員致經濟壓力更
    大致再度走偏而販賣毒品以致犯下本件持有槍彈一案，暨其
    於犯罪後已知悔悟並坦承犯行，犯後態度尚佳等一切情狀，
    量處如主文所示之刑併就罰金部分諭知易服勞役之折算標準
    。
四、沒收部分:
  ㈠扣案改造手槍壹支（槍枝管制編號：0000000000，含金屬彈
    匣參個），係非制式手槍，由仿手槍外型製造之槍枝，組裝
    已貫通之金屬槍管而成，擊發功能正常，可供擊發適用子彈
    使用，認具殺傷力，有內政部警政署刑事警察局109 年7月2
    4日刑鑑字第1090066827號鑑定書足參（見偵卷第135頁），
    爰依刑法第38條第1 項第1 款之規定，宣告沒收之。
  ㈡扣案子彈38顆（其中制式子彈2顆及非制式子彈36顆）經送鑑
    定：①17顆，認均係非制式子彈，由金屬彈殼組合直徑9.0㎜
    金屬彈頭而成，全部試射後，11顆均可擊發認具殺傷力；1
    顆雖可擊發，惟發射動能不足，認不具殺傷力；5顆無法擊
    發認不具殺傷力。②2顆，認均係口徑9×19㎜制式子彈，經試
    射，可擊發，認具殺傷力。③19顆，認均係非制式子彈，由
    口徑9㎜制式空包彈組合直徑約9.0㎜金屬彈頭而成，經試射，
    均可擊發，認具殺傷力，有同上內政部警政署刑事警察局鑑
    定書（見偵卷第135頁），及內政部警政署刑事警察局110年
    2月2日刑鑑字第1100006569號函（見本院卷第153頁，就未
    試射子彈全部試射）足參，該送鑑子彈均全部鑑定試射，扣
    案子彈因經試射擊發而喪失子彈之效能，已不具殺傷力，其
    所留彈頭、彈殼亦均非違禁物，妥不另宣告沒收。
  ㈢至於扣案之海洛因5包、甲基安非他命2包部分，與本案無涉
    ，且被告另涉有毒品危害防制條例案件偵辦中，宜於該案件
    中處理，併予敘明。
據上論斷，應依刑事訴訟法第299 條第1 項前段，判決如主文。
本案經檢察官何金陞提起公訴，檢察官廖偉志到庭執行職務。
中　　華　　民　　國　　110 　年　　4 　　月　　29　　日
                  刑事第五庭    審判長法官  周淡怡
                                法      官  吳芙如
                                法      官  李淑惠
以上正本證明與原本無異。
如不服本判決應於收受判決後20日內向本院提出上訴書狀，並應
敘述具體理由。其未敘述上訴理由者，應於上訴期間屆滿後20日
內向本院補提理由書( 均須按他造當事人之人數附繕本) 「切勿
逕送上級法院」。
中　　華　　民　　國　　110 　年　　4 　　月　　29　　日
                                 書  記  官  黃國源
附錄本案論罪法條全文：
槍砲彈藥刀械管制條例第8條（修正前）
未經許可，製造、販賣或運輸鋼筆槍、瓦斯槍、麻醉槍、獵槍、
空氣槍或第4條第1項第1款所定其他可發射金屬或子彈具有殺傷
力之各式槍砲者，處無期徒刑或5年以上有期徒刑，併科新臺幣1
千萬元以下罰金。
未經許可，轉讓、出租或出借前項所列槍枝者，處5年以上有期
徒刑，併科新臺幣1千萬元以下罰金。
意圖供自己或他人犯罪之用，而犯前二項之罪者，處無期徒刑或
7 年以上有期徒刑，併科新臺幣1千萬元以下罰金。
未經許可，持有、寄藏或意圖販賣而陳列第1項所列槍枝者，處3
年以上10年以下有期徒刑，併科新臺幣7百萬元以下罰金。
第1項至第3項之未遂犯罰之。
犯第1項、第2項或第4項有關空氣槍之罪，其情節輕微者，得減
輕其刑。

槍砲彈藥刀械管制條例第12條
未經許可，製造、販賣或運輸子彈者，處1年以上7年以下有期徒
刑，併科新台幣500萬元以下罰金。
未經許可，轉讓、出租或出借子彈者，處6月以上5年以下有期徒
刑，併科新台幣300萬元以下罰金。
意圖供自己或他人犯罪之用，而犯前二項之罪者，處3年以上10
年以下有期徒刑，併科新台幣700萬元以下罰金。
未經許可，持有、寄藏或意圖販賣而陳列子彈者，處5年以下有
期徒刑，併科新台幣300萬元以下罰金。
第1項至第3項之未遂犯罰之。